臺灣高雄地方法院民事裁定
108年度消債更字第158號
聲  請  人  劉曾麗珍
0000000000000000

上列當事人因消費者債務清理事件聲請更生，本院裁定如下：
    主  文
聲請人劉曾麗珍自民國一百零八年七月十七日下午四時起開始更
生程序。
命司法事務官進行本件更生程序。
    理  由
一、本件聲請意旨略以：伊無力清償債務，曾依中華民國銀行公
    會會員辦理消費金融案件無擔保債務協商機制請求共同協商
    債務方案成立，約定自民國95年7月起，分80期，年利率0％
    ，每月清償新臺幣（下同）36,491元。然勉為償還數期後仍
    不得已毀諾，因聲請人有不能清償債務或有不能清償之虞，
    復未經法院裁定開始清算程序或宣告破產，爰依法聲請准予
    裁定更生等語。
二、按債務人不能清償債務或有不能清償之虞者，得依本條例所
    定更生或清算程序，清理其債務。債務人無擔保或無優先權
    之債務總額未逾1,200萬元者，於法院裁定開始清算程序或
    宣告破產前，得向法院聲請更生。法院開始更生程序之裁定
    ，應載明其年、月、日、時，並即時發生效力。法院裁定開
    始更生或清算程序後，得命司法事務官進行更生或清算程序
    ，必要時得選任律師、會計師或其他適當之自然人或法人一
    人為監督人或管理人。消費者債務清理條例第3條、第42條
    第1項、第45條第1項及第16條第1項分別定有明文。
三、經查：
  ㈠聲請人所主張上開事實，業據其提出財產及收入狀況說明書
    （卷第5至7頁）、債權人清冊（卷第8至14頁）、財政部高
    雄國稅局106年及107年度綜合所得稅各類所得資料清單及總
    歸戶財產查詢清單（卷第19頁、第23至24頁）、勞工保險被
    保險人投保資料表（卷第21至22頁）、財團法人金融聯合徵
    信中心前置協商專用債權人清冊（卷第43至44）、信用報告
    （卷第59頁）、戶籍謄本（卷第60頁）、商業保險投保資料
    查詢結果表（卷第64頁）、存摺（卷第76至118頁）等在卷
    可參。
  ㈡經核，聲請人於95年間協商成立後，繳納數期即未行繳款，
    最大債權銀行台新銀行於96年6月25日報送毀諾（見卷第54
    頁台新銀行函），而聲請人稱毀諾時薪資不足以支付協商金
    額等語（見卷第3頁），債權人台新銀行則未提出聲請人申
    請上開協商時曾提出之收入等相關證明，如依勞工保險被保
    險人投保資料表所示，聲請人於銀行通報毀諾時即96年6月
    之投保薪資為43,900元（見卷第22頁），若以聲請人斯時收
    入為43,900元，扣除當年個人必要生活費用即衛福部社會司
    所公告96年高雄市最低生活費標準10,991元後，餘33,192元
    ，應已無法負擔每月36,491元之還款金額，難以期待聲請人
    依約履行，應屬不可歸責於聲請人之事由致不能履約，並無
    違常。是聲請人主張其於與債權銀行達成前開協商結論後，
    已因不可歸責於己之事由致履行顯有重大困難，尚屬可信。
  ㈢次查，聲請人於106年及107年度申報所得分別為0元、44元，
    惟其自陳聲請更生前2年內有照顧孫子之保母費收入每月15,
    000元，名下無財產，勞工保險於104年10月20日退保，並於
    同年月領取勞保老年一次給付1,746,347元，再於106年3月1
    3日領取新制勞退一次退休金711,335元，又聲請人陳稱退休
    後即幫忙照顧孫子，其子女每月給付15,000元作為保母費等
    情，此有上開綜合所得稅各類所得資料清單、財產歸屬清單
    、勞工保險被保險人投保資料表、勞動部勞工保險局函在卷
    可參（卷第19至24頁、第53頁）。則在查無聲請人有其他收
    入來源之情形下，佐以其現年62歲，106、107年度幾無申報
    所得紀錄，及其陳稱上開勞退資金已用於還債（見卷第56頁
    ），是本院即以其自陳每月由子女給付之保母費收入15,000
    元作為核算其現在償債能力之基礎。
  ㈣關於聲請人個人日常必要支出部分，聲請人陳稱其獨居於弟
    弟名下房屋，每月支付租金4,000元，此有房屋租賃契約書
    及第三人曾○○出具租屋切結書可稽（卷第41頁、第119頁）
    。按債務人必要生活費用，以最近一年衛生福利部或直轄市
    政府所公告當地區每人每月最低生活費一點二倍定之，本條
    例第64條之2第1項定有明文。本院參酌衛福部社會司所公告
    108年度高雄市最低生活費標準為13,099元，則聲請人每月
    生活所必需除有特殊情形並有證據證明者外，自宜以此數額
    之1.2倍即15,719元為度，始得認係必要支出。又上開最低
    生活費用之標準，係照當地最近1年平均每人消費支出60％，
    依其基準之家庭收支調查報告調查表格式所示有關經常性支
    出之調查項目，其原即包括利息支出、食品、衣著、房租及
    水費、電費、醫療保健、交通、娛樂、教育等基本生活需求
    。本院認在聲請人未能立證證明其有其他特殊需求之情形下
    ，其個人必要生活費用即應以此為限度。
四、綜上所述，以聲請人現每月收入15,000元為其償債能力基準
    ，扣除個人必要生活費後即可能出現超支情形，惟聲請人自
    陳每月願還款3,000元（見卷第56頁），而聲請人目前負債
    總額為1,036,794元（參債權人清冊），以其自陳每月可清
    償3,000元計算，需約29年（計算式：1,036,794÷3,000÷12＝
    28.8）始能清償完畢，應認其已不能清償債務。此外，聲請
    人無擔保或無優先權之債務總額未逾1,200萬元，且無本條
    例第6條第3項、第8條或第46條各款所定駁回更生聲請之事
    由存在，則聲請人聲請更生為有理由，應予准許，爰命司法
    事務官進行本件更生程序。
五、依本條例第11條第1項、第45條第1項，裁定如主文。
中　　華　　民　　國　　108 　年　　7 　　月　　17　　日
                  民事庭　法　官　沈建興
以上正本係照原本作成。
本裁定不得抗告。
中　　華　　民　　國　　108 　年　　7 　　月　　17　　日
                          書記官  胡美儀